臺灣桃園地方法院小額民事判決
110年度桃小字第1012號
原      告  謝佳穎  
被      告  極強股份有限公司

法定代理人  張坤銘  
訴訟代理人  徐欣蓓  
上列當事人間聲請退費事件，本院於民國111 年1月5日言詞辯論
終結，判決如下：
    主    文
一、被告應給付原告新臺幣15,496元。
二、原告其餘之訴駁回。
三、訴訟費用新臺幣1,000元，由被告負擔692元，餘由原告負擔
    。
四、本判決第一項得假執行。
五、原告其餘假執行聲請駁回。
    事實及理由
一、原告主張：原告於民國103年12月7日與被告簽訂會員合約書
    （下稱系爭合約），合約期間為24個月，並約定月費為新臺
    幣（下同）1,188元，由被告提供健身場地及健身諮詢等服
    務，原告則係繳交29,512元之費用，後原告因懷孕、生產、
    育嬰等緣故，而陸續向被告請假並申請延長系爭合約之期間
    ，該等申請均經被告之代理人同意，是原告僅於106年3月、
    4月、5月、6月、12月及107年1月之期間，有使用被告提供
    之健身服務，故原告應支付之費用僅為上開6個月之月費共7
    ,128元，嗣原告向被告請求終止系爭合約並請求退還其餘款
    項22,384元，然被告聲稱僅願退款8,368元，爰依系爭合約
    、健身中心定型化契約應記載及不得記載事項之法律關係，
    提起本件訴訟，請求被告退費等語。並聲明：㈠被告應給付
    原告22,384元。㈡願供擔保，請准宣告假執行。
二、被告則以：系爭合約第9點之約定，會員終止合約時，所有
    已繳交之入會費、手續費6,888元不得退款，另將會員已繳
    之月費扣除已使用之月份乘以兩倍之單月會籍費用後退款，
    而原告入會時繳交29,512元，經扣除手續費6,888元及使用6
    個月之兩倍單月會籍費用後，被告僅需退還原告8,368元等
    語，資為抗辯。並聲明：原告之訴駁回。
三、本院得心證之理由：
　㈠原告於103年12月7日與被告簽訂系爭合約，合約期間為24個
    月，並約定月費為1,188元，由被告提供健身場地及健身服
    務，原告則繳交29,512元之費用，後原告因懷孕、生產、育
    嬰等緣故，而陸續向被告請假並申請延長系爭合約之期間，
    該等申請均經被告之代理人即健身教練人員同意，原告僅於
    106年3月、4月、5月、6月、12月及107年1月等共計6個月之
    期間，有使用被告提供之健身服務乙情，有會員服務要求表
    、系爭合約、桃園市政府消費爭議申訴協商紀錄、通訊軟體
    對話紀錄、暫停會籍申請書、入館使用紀錄等（見本院卷第
    7至13頁、第26至27頁、第30頁）在卷可稽，復為被告所不
    爭執（見本院卷第28頁、第47頁背面），是此部分之事實，
    應先堪以認定。
　㈡經查，原告入會時繳交29,512元，而系爭合約約定月費為1,1
    88元，原告僅使用6個月乙情，業經本院認定如上，是原告
    主張被告僅得扣除7,128元（計算式：1,188×6＝7,128）之費
    用，應屬有據。至被告雖以前詞置辯，並提出系爭合約為據
    。然按依照當事人一方預定用於同類契約之條款而訂定之契
    約，為左列各款之約定，按其情形顯失公平者，該部分約定
    無效：一、免除或減輕預定契約條款之當事人之責任者。二
    、加重他方當事人之責任者。三、使他方當事人拋棄權利或
    限制其行使權利者。四、其他於他方當事人有重大不利益者
    ，民法第247條之1定有明文。又中央主管機關為預防消費糾
    紛，保護消費者權益，促進定型化契約之公平化，得選擇特
    定行業，擬訂其定型化契約應記載或不得記載事項，報請行
    政院核定後公告之；違反第一項公告之定型化契約，其定型
    化契約條款無效，消費者保護法第17條第1項、第3項亦分別
    亦有明文。查，系爭合約屬定型化契約為兩造所不爭執（見
    本院卷第31頁、第33至36頁、第47頁），而系爭合約第9點
    第2項雖約定：將會員已繳之月費扣除已使用之月份乘以兩
    倍之單月會籍費用後退款（見本院卷第31頁），惟健身中心
    定型化契約應記載及不得記載事項第7點第2項係規定：消費
    者依前項約定終止契約時，業者應就消費者已繳全部費用依
    下列方式之一退還其餘額：㈠扣除依簽約時單月使用費乘以
    實際經過月數之費用，足見系爭合約第9點第2項之約定抵觸
    健身中心定型化契約應記載及不得記載事項第7點第2項之規
    定，揆諸上開說明，該約定應屬無效，是系爭合約既已明訂
    每月月費為1,188元，則被告得扣除之金額自應以1,188元作
    為計算基準，被告逕以兩倍之單月會籍費用計算，於法無據
    ，自無理由。
　㈢原告雖另主張手續費6,888元亦應退款等語（見本院卷第35頁
    ）。然查，系爭合約第9點第1項約定：會員終止合約時，所
    有已繳交之入會費、手續費6,888元不得退款，被告亦有在
    系爭合約上簽名同意乙情，有系爭合約在卷可參（見本院卷
    第31頁）；復參以健身中心定型化契約應記載及不得記載事
    項第4點係規定：消費者應繳納費用新臺幣之明細為入會費
    、使用費等（見本院卷第39頁），而第7點第2項僅規範單月
    使用費，而未將入會費明訂為退費之範圍，顯見主管機關有
    意區分入會費及每月使用費，而使企業主得因應商業需求及
    市場競爭之情況，自由訂立入會費之金額，消費者亦得在市
    場上比價不同健身中心而自由選擇符合己身需求之條件，是
    系爭合約第9點第1項之約定並未違反健身中心定型化契約應
    記載及不得記載事項之內容；再參酌現行市場上健身中心業
    者眾多，各家之收費項目及金額各有不同，是否收受入會費
    、手續費亦不一，則業者、消費者本可在自由經濟市場內各
    取所需，而原告既已事前參閱上開約定，復簽名同意確認接
    受該等條件，又未具體說明該等約定有何顯失公平之處，自
    難認系爭合約第9點第1項之約定有何民法第247條之1所指之
    情，故原告主張被告應退還手續費6,888元部分，應無理由
    ，不應准許。
四、從而，原告依系爭合約、健身中心定型化契約應記載及不得
    記載事項之法律關係，請求被告退還15,496元（計算式：29
    ,512－7,128－6,888＝15,496），即屬有據，應予准許。逾此
    範圍之請求則無理由，應予駁回。
五、本件原告勝訴部分係依民事訴訟法第436 條之8 適用小額訴
    訟程序所為被告敗訴之判決，依同法第436 條之20規定，應
    依職權宣告假執行。至原告雖聲明願供擔保請准宣告假執行
    ，惟本院既已職權宣告假執行，原告此部分聲請，核僅為促
    請本院職權發動，自無庸另為准駁之諭知。另原告敗訴部分
    ，假執行之聲請駁回。
六、本件事證已臻明確，兩造其餘主張、陳述及所提之證據，經
    審酌判決結果並無影響，爰不逐一論述，附此敘明。
七、訴訟費用負擔之依據：民事訴訟法第79 條，並依同法第436
    條之19第1 項規定，確定訴訟費用額如主文第3項所示。
中　　華　　民　　國　　111 　年　　2 　　月　　11　　日
                  桃園簡易庭  法  官  顏嘉漢
以上為正本係照原本作成。
如不服本判決，應於送達後20日內，向本院提出上訴狀並表明上
訴理由，如於本判決宣示後送達前提起上訴者，應於判決送達後
20日內補提上訴理由書（須附繕本）。
如委任律師提起上訴者，應一併繳納上訴審裁判費。   
中　　華　　民　　國　　111 　年　　2 　　月　　11　　日
                              書記官  楊上毅
附錄：
一、民事訴訟法第436條之24第2項：
    對於小額程序之第一審裁判上訴或抗告，非以其違背法令為
    理由，不得為之。
二、民事訴訟法第436條之25：
    上訴狀內應記載上訴理由，表明下列各款事項：
    (一)原判決所違背之法令及其具體內容。
    (二)依訴訟資料可認為原判決有違背法令之具體事實。
三、民事訴訟法第471條第1項：（依同法第436條之32第2項規定
    於小額事件之上訴程序準用之）
    上訴狀內未表明上訴理由者，上訴人應於提起上訴後20日內
    ，提出理由書於原第二審法院；未提出者，毌庸命其補正，
    由原第二審法院以裁定駁回之。